【裁判字號】    91,自,170
【裁判日期】    920207
【裁判案由】    重傷害
【裁判全文】
臺灣板橋地方法院刑事判決                          九十一年度自字第一七０號
    自  訴  人  甲○○
    兼反訴被告
    選任辯護人  黃勝文律師
                李進成律師
    被  告  兼  丁○○
    反  訴  人
右列被告因重傷害案件，及反訴被告因傷害等案件，經自訴人提起自訴及反訴人提起
反訴，本院判決如左：
    主  文
丁○○傷害人之身體，處拘役伍拾伍日，如易科罰金以佰元折算壹日。
甲○○無罪。
    事  實
一、丁○○因認案外人許興隆破壞其家庭，遂於民國（下同）九十一年三月二十四日
    下午，自行前往位於臺北縣土城市○○路之長風新城公寓大廈找許興隆理論，於
    同日下午三時九分許，與當時在該公寓大廈之警衛室內聊天之甲○○發生口角爭
    執，丁○○因而逕認甲○○即是許興隆，竟基於傷害人身體之犯意，徒手出拳毆
    打甲○○之左眼部，致甲○○受有左眼外側眼瞼兩處撕裂傷約二公分及二˙五公
    分長之傷害。
二、案經甲○○提起自訴。
    理  由
甲、自訴部分：
一、訊據被告丁○○於本院調查、審理時固供認於前揭時間，前往上址長風新城公寓
    大廈欲尋找許興隆，與自訴人甲○○發生口角，遂逕認其係許興隆，並先行出手
    推自訴人臉頰附近一下等情屬實在卷，惟矢口否認有右開被訴之傷害犯行，辯稱
    ：因為甲○○坐在椅子上，手放在後面，伊怕他拿東西攻擊，所以才先出手，伊
    是為了要自衛，伊只有用手推過去，推到他的頭部，當時伊也有受傷，因為自訴
    人用布蓋住頭，持不明利器割伊臉及背部云云。經查右開事實，業據自訴人甲○○於本院調查時指訴甚詳，核與證人即當時於警衛室內執勤之丙○○於本到庭具
    結所證述：事發當天下午二點半以後，伊與自訴人及另一名鄰居在警衛室裡面聊
    天，有兩名男子徒手進來，其中一位是被告，伊問他做什麼，他們都不回答，他
    們要進警衛室裡，伊有阻止他們，他們兩人就強行進入，被告問自訴人說「不認
    識我嗎？」，自訴人回答「我不認識你，有什麼事嗎？」，自訴人有拿駕照要給
    被告看，被告火氣很大，沒有看就馬上揮右拳，當時被告是站著，自訴人是坐著
    ，相隔不到兩公尺，是被告先動手，自訴人沒有動作，他沒有把手拿到後面去，
    被告打到自訴人左眼一拳，自訴人就衝出警衛室，伊當時擋住與被告同時進來之
    另一名男子，所以沒有注意自訴人有無還手，被告去追自訴人，兩人就在警衛室
    外十公尺附近扭打在一起。後來甲○○掙脫跑開了，被告與另一名男子就自行離
    去，伊沒有留意到被告是否有受傷，在警衛室裡被告沒有受傷，警衛室外面地上
    也沒有血跡，但是有破碎的鏡片等情節大致相符（見九十一年五月二十四日訊問
    筆錄），而自訴人因而受有前開等傷害，復有亞東紀念醫院於九十一年三月二十
    五日出具之診斷證明書影本乙紙附卷可稽，足徵自訴人甲○○之指訴與事實相符
    而堪予採信。復依證人丙○○之上開證述，自訴人甲○○於與被告爭執時並無動
    作，故應無被告所辯將手放在後面欲攻擊被告，且亦無持不明利器割傷其臉部及
    背部（詳反訴部分之說明）等情事，則被告空言辯稱因自衛而先行動手，以及只
    用手推一下云云，無非係事後圖卸刑責及避重就輕之詞，均無可資採信之處。是
    以本件事證明確，被告丁○○犯行堪以認定，應予依法論科。
二、被告丁○○傷害自訴人甲○○之身體，核其所為係犯刑法第二百七十七條第一項
    之普通傷害罪。按使人受重傷未遂與普通傷害之區別，應以加害時有無致人重傷
    之故意為斷。至於被害人受傷之部位以及加害人所用之兇器，有時雖可藉為認定
    有無重傷故意之心證，究不能據為絕對之標準，最高法院著有五十五年台上字第
    一七０三號判例甚明。經查本案係被告丁○○與自訴人於前揭時、地因口角而起
    爭執後，被告遂憤而先行出手毆打自訴人之左眼部，且自訴人於九十一年三月二
    十四日下午三時三十五分至亞東紀念醫院急診處求診，原因為左眼周圍有裂傷並
    出血，傷勢為左眼上及下眼瞼外側各有二公分及二˙五公分長之裂傷並出血，初
    步檢查後告知需要縫合傷口及會診眼科醫師時，患者拒絕在該院縫合處置，並要
    求轉至醫學中心整形外科處理，遂於當天下午四時十分離院，之後無在該院急診
    及門診追蹤治療，故無法得知其傷勢之後續狀況及視能等情，有亞東紀念醫院九
    十一年十月十一日（九一）亞歷六四－一字第三九八七號函乙紙在卷可查，故自
    訴人既拒絕在亞東紀念醫院接受治療，致無法得知其其傷勢之後續狀況及視能，
    復未提出其他可資證明被告有毀敗其視能，或致其身體、健康有何重大不治或難
    治傷害之積極證據，揆諸前揭判例之意旨，尚難徒以被告係朝自訴人眼部出拳歐
    擊，致自訴人受有左眼上及下眼瞼外側裂傷等傷害，遂逕認被告確有重傷未遂之
    犯行，自訴人認被告係涉犯刑法第二百七十八條第一項、第三項之重傷未遂云云
    ，應有未洽，附予敘明。爰審酌被告丁○○僅因與自訴人口角之細故，遂起本件
    傷害犯行之動機，及其犯罪之目的、手段、自訴人所受傷害之程度與犯罪後於本
    院審理時猶飾詞卸責之態度等一切情狀，量處如主文第一項所示之刑，並諭知易
    科罰金之折算標準，以資懲儆。至於自訴人於自訴狀中，雖亦載有被告丁○○另
    涉犯刑法第三百零六條第一項之侵入住宅罪嫌部分，惟亦於九十一年八月七日具
    狀撤回該部分之自訴，有該日之撤回部分自訴狀乙份在卷可憑，併予敘明。
乙、反訴部分：
一、反訴意旨略以：反訴人丁○○於九十一年三月二十四日下午三時許，至臺北縣土
    城市長風新城公寓找阿隆，正巧碰到在警衛室聊天之反訴被告甲○○，乃詢問：
    阿隆在嗎？住幾樓？豈知反訴被告因與人聊天而不加理會，反訴人再提高音量問
    ：阿隆在嗎？未料反訴被告一時緊張，右手伸向後面，作勢要拿自衛性武器，左
    手竟揮向反訴人，反訴人一時情急出手自衛，揮手擬擋住反訴被告左手，不小心
    揮到其臉部，豈料反訴被告竟拿出衣物遮住反訴人臉部，並用不明之利器揮向反
    訴人之臉部，致使反訴人臉部受傷，當場血流如注。反訴被告竟還不肯罷休，於
    隔日即同年月二十五日，親率友人多人，手持不明物，至臺北縣板橋市○○街巷
    弄，揮棒將反訴人所有車號ＧＲ－二八八五號自用小客車前後玻璃打破，並用小
    刀割傷車體，致使反訴人修車費用高達新臺幣三萬多元，因認反訴被告甲○○涉
    犯刑法第二百七十七條第一項之傷害及第三百五十四條之毀損罪嫌云云。
二、按犯罪事實應依證據認定之，無證據不得推定其犯罪事實，刑事訴訟法第一百五
    十四條定有明文。復按認定不利於被告之事實，須依積極證據，茍積極之證據不
    足為不利於被告事實之認定時，即應為有利於被告之認定，更不必有何有利之證
    據，最高法院著有三十年上字第八一六號判例甚明。本件反訴人認被告甲○○涉
    有右開傷害及毀損等犯行，無非係以其所提出之亞東紀念醫院診斷證明書乙紙及
    其所有前揭自用小客車受損之照片十幀資為論據。惟訊據反訴被告甲○○堅決否
    認有何反訴之傷害及毀損等犯行，辯稱：伊沒有傷害他，也沒有毀損他的車子，
    伊認為他沒有證據，診斷證明是三月二十五日開立，於同日急診處置，非事發的
    三月二十四日，車損照片是反訴人自己拍的，沒有公信力等語。
三、經查反訴人指訴遭反訴被告甲○○手持不明利器，揮向其臉部致成傷部分，固提
    出亞東紀念醫院於九十一年三月二十五日簽發之甲種診斷證明書乙紙，惟經本院
    核閱該紙診斷證明書，係載明反訴人於九十一年三月二十五日急診處置，經診斷
    為臉部多處擦傷、右下背擦傷等旨，故反訴人所指訴臉部傷害，係反訴被告徐光
    係持不明利器所致，且血流如注云云果屬真實，則衡情反訴人應係受有割、裂傷
    等類傷害，而非診斷證明書所載之擦傷，且反訴人理應於九十一年三月二十四日
    下午事發後，儘速前往醫院接受診治及取得診斷證明，為何卻遲至翌（二十五）
    日始前往亞東紀念醫院急診？實令人質疑。再者，本件是反訴人丁○○先行動手
    毆打反訴被告甲○○，反訴被告沒有動作，亦無將手拿到後面去，反訴人在警衛
    室裡沒有受傷，二人雖在警衛室外十公尺附近扭打，但警衛室外面地上也沒有血
    跡等情節，亦據證人丙○○結證在卷，已如前述，故反訴人所指訴遭反訴被告持
    不明利器傷害臉部且血流如注云云，核與證人丙○○之證述不符，從而依反訴人
    所提出之該紙診斷證明書，僅得證明其於九十一年三月二十五日曾受有臉部擦傷
    等傷害，尚難逕認反訴被告確有反訴人所指訴於同年月二十四日之傷害犯行。次
    查證人即反訴人丁○○之姑姑楊玉敏於本院九十一年六月七日庭訊時固證稱：（
    丁○○）車子被砸當天，約一、二個月前之下午二、三點，地點在稚暉街六四巷
    口，伊看到一輛紅色跑車，上面有二男一女，其中有一個人就是甲○○，坐在右
    前座，那個女的就是丁○○的前妻乙○○，他們是倒車進巷子，甲○○下車往伊
    家方向走，從口袋拿出不明東西來，往車子擋風玻璃比一下，結果前後玻璃就都
    破了，後來甲○○就上車走了云云（見該日訊問筆錄）。故證人楊玉敏所證述反
    訴被告毀損之時間，係九十一年四、五月間（即九十一年六月七日庭訊前一、二
    個月），與反訴人所指九十年三月二十五日之毀損日期顯有不符，另證人即反訴
    人之前妻乙○○到庭亦具結證陳：伊認識丁○○，是前夫，在九十一年一月辦離
    婚，伊不認識甲○○，伊與許興隆曾經是同事，丁○○曾經懷疑我們有不正常關
    係，也為此吵過架，這是造成日後離婚的一部分原因，（有無於九十一年三月二
    十五日至丁○○住處？）伊自從離婚後就沒有去過等語（見九十一年九月十一日
    訊問筆錄），是以證人楊玉敏既為反訴人之姑姑，其證述之毀損日期與反訴人之
    指訴已有不符，且證人乙○○亦結證於離婚後未曾前往反訴人住處，本院復依反
    訴人之請求，傳喚目擊反訴被告毀損犯行之證人蔡佩芬，據證人蔡佩芬到庭證述
    ：在九十一年間，詳細時間伊不記得，下午二、三點時，伊要去板橋市○○街丁○○的住處，伊看到乙○○坐在一台跑車上面後座，車上有那些人伊不清楚，伊
    到丁○○家時，就看到他的車子被弄壞掉了，並沒有看到誰弄壞掉了等語（見九
    十一年七月十九日訊問筆錄）。是以依證人蔡佩芬之上開證詞，縱認其在反訴人
    住處附近看到證人乙○○乙節屬實，惟其亦未見聞係何人毀損反訴人自用小客車
    之情事，自難資為認定係由反訴被告毀損之基礎。至於反訴人所提出之八幀車損
    照片，固堪認其所有車牌號碼ＧＲ－２８８５號自用小客車前後擋風玻璃，有遭
    損壞之情事，惟經本院核閱該八幀照片上，均無顯示拍照日期，至於反訴人提出
    另紙中信汽車修配廠之估價單，亦無估價日期及該修配廠之印記，是否確為中信
    汽車修配廠出具之估價單，實非無疑，從而本院認證人楊玉敏、蔡佩芬之證詞，
    以及反訴人所提出上開八幀照片及乙紙估價單，均尚不足使本院達於確信反訴被
    告有於九十一年三月二十五日毀損反訴人上開自用小客車之程度，反訴被告堅詞
    否認有何反訴之傷害及毀損等犯行，核非屬事後圖卸刑責之詞，應堪以採信。此
    外，本院復查無其他足資證明反訴被告確有反訴人所指犯行之積極證據，揆諸前
    項所揭之規定及判例意旨，不能證明反訴被告甲○○犯罪，自應由本院為如主文
    第二項無罪之諭知。
據上論斷，應依刑事訴訟法第三百四十三條、第二百九十九條第一項前段、第三百三
十九條、第三百零一條第一項前段，刑法第二百七十七條第一項、第四十一條第一項
前段，罰金罰鍰提高標準條例第一條前段、第二條，判決如主文。
中      華      民      國      九十二      年      二    月      七    日
                                臺灣板橋地方法院刑事第三庭
                                      法  官    陳志揚
右正本證明與原本無異。
如不服本判決，應於判決送達後十日內向本院提出上訴狀 (應附繕本) ，上訴於
臺灣高等法院。
                                      書記官    陳慶樹
中      華      民      國      九十二      年      二    月  二十四    日
附錄本案論罪科刑法條全文：
刑法第二百七十七條
  傷害人之身體或健康者，處三年以下有期徒刑、拘役或一千元以下罰金。
  犯前項之罪因而致人於死者，處無期徒刑或七年以上有期徒刑；致重傷者，處三年
  以上十年以下有期徒刑。


司法院資訊處製作；財團法人民間司法改革基金會備份。
